臺灣高等法院刑事判決
111年度上易字第526號
上  訴  人  臺灣新北地方檢察署檢察官
上  訴  人  
即  被  告  杜廷軒



上列上訴人因被告詐欺等案件，不服臺灣新北地方法院110年度
易字第651號，中華民國110年12月30日第一審判決（起訴案號：
臺灣新北地方檢察署108年度偵字第35803號），提起上訴，本院
判決如下：
    主  文
上訴駁回。
    事  實
一、杜廷軒意圖為自己不法之所有，基於詐欺取財之犯意，於民
    國108年8月8日，向林子傑佯稱：最近網路上有個「現金板
    」投資，1個月可獲利新臺幣(下同)30萬元，一開始投資要
    先花26萬元買程式，及獲利領回報酬需支付手續費等語，並
    出示虛偽獲利圖表藉此取信林子傑，致林子傑陷於錯誤，而
    自108年8月10日起至同年9月5日止，陸續交付共計79萬元與
    杜廷軒。然杜廷軒於收受林子傑所交付之投資款後，並未將
    之用於投資，反全數據為己有花用殆盡。嗣經林子傑多次催
    討無果，杜庭軒始終未返還任何款項，林子傑方知受騙。
二、嗣杜廷軒與林子傑因前揭糾紛而發生口角，杜廷軒竟心生不
    滿，基於恐嚇危害安全之犯意，於108年9月6日16時47分許
    ，以通訊軟體LINE撥打電話向林子傑恫稱：「你要這樣玩沒
    有關係，我已經找到你家所有資料，我會去你家開槍掃射，
    你的家人就小心一點」等語，而以上開加害生命、身體安全
    之事恐嚇林子傑，致林子傑心生畏懼，而生危害於安全。
三、案經林子傑訴由新北市政府警察局土城分局移送臺灣新北地
    方檢察署檢察官偵查起訴。
    理  由
壹、證據能力：
    本判決下列所引用被告以外之人於審判外之陳述，被告杜廷
    軒於本院準備程序時表示同意作為證據（見本院卷第95頁至
    第96頁），復於本院言詞辯論終結前均未聲明異議（見本院
    卷第120頁至第121頁），本院審酌上開證據資料製作時之情
    況，尚無違法不當及證明力明顯過低之瑕疵，認以之作為證
    據應屬適當，具有證據能力；而非供述證據部分，本院亦查
    無有何公務員違反法定程序取得之情形，且各該證據均經本
    院於審判期日依法進行證據之調查、辯論，被告於訴訟上之
    防禦權，已受保障，故該等證據資料均有證據能力。
貳、實體部分：
一、認定事實之理由及證據：
  　上揭犯罪事實，業經被告於原審及本院審理時均坦承不諱，
    核與告訴人林子傑於警詢、檢察官偵訊時之指述；證人即警
    員沈文字於檢察官偵訊時之證述，均大致相符（見偵卷第17
    頁至第27頁、第269頁至第273頁、第363頁至第365頁），並
    有告訴人提供之中國信託商業銀行匯款申請書4張、轉帳交
    易結果通知5紙、被告所有上海商業儲蓄銀行帳戶存摺封面
    及內頁影本、告訴人與被告間之LINE對話紀錄各1份附卷可
    稽（見偵卷第41頁至第49頁、第61頁至第129頁、第157頁至
    第161頁、第165頁、第171頁），足認被告上開任意性自白
    即與事實相符。本案事證明確，被告犯行均堪認定，應予依
    法論科。
二、論罪： 
  ㈠按刑法第2條第1項規定：「行為後法律有變更者，適用行為
    時之法律。但行為後之法律有利於行為人者，適用最有利於
    行為人之法律」，係規範行為後法律變更所生新舊法比較適
    用之準據法；該條規定所稱「行為後法律有變更者」，包括
    犯罪構成要件有擴張、減縮，或法定刑度有變更等情形。故
    行為後應適用之法律有上述變更之情形者，法院應綜合其全
    部罪刑之結果而為比較適用。惟若新、舊法之條文內容雖有
    所修正，然其修正內容與罪刑無關，僅為文字、文義之修正
    、條次之移列，或將原有實務見解及法理明文化等無關有利
    或不利於行為人之情形，則非屬上揭所稱之法律有變更，亦
    不生新舊法比較之問題，而應依一般法律適用原則，逕行適
    用裁判時法（最高法院107年度台上字第4438號刑事判決意
    旨參照）。本案被告行為後，刑法第305條雖於108年12月25
    日經修正公布，並於同年月27日施行，惟修正後之規定係依
    刑法施行法第1條之1第2項前段規定，將罰金數額提高為30
    倍，亦即將原本之銀元300元（經折算為新臺幣後為9,000元
    ）修正為新臺幣9,000元，對於被告並無何有利或不利之影
    響，自不生新舊法比較適用之問題，應依一般法律適用之原
    則，直接適用修正後之規定。
　㈡核被告就事實欄一所為，係犯刑法第339條第1項之詐欺取財
    罪；就事實欄二所為，係犯刑法第305條之恐嚇危害安全罪
    。又被告多次向告訴人詐取款項之行為，主觀上係基於單一
    詐欺取財之犯罪決意而為接續之數行為，所侵害者為同一被
    害人之財產法益，且各行為相關舉措均係在密切接近之時間
    內實施完成，彼此獨立性極為薄弱，依一般社會健全觀念難
    以強行分開，是在刑法評價上，以視為一個舉動之接續施行
    ，合為包括之一行為予以評價，較為合理，應論以接續犯之
    一罪。再被告所犯上開2罪，犯意各別，行為明顯不同，應
    予分論併罰。
參、維持原判決之理由：
一、原審以被告犯普通詐欺、恐嚇危害安全罪，事證明確，適用
    刑法第339 條第1 項、第305 條、第41條第1 項前段、第38
    條之1 第1 項前段、第3 項，刑法施行法第1 條之1 第1 項
    ，並以行為人之責任為基礎，審酌被告不思循正當途徑獲取
    所需，詐騙告訴人之財物，復出言恫嚇告訴人，所為實不足
    取，兼衡其素行（見卷附本院被告前案紀錄表）、教育程度
    、家庭經濟狀況（見原審卷第80頁至第81頁），暨其犯罪之
    動機、目的、手段、對告訴人造成之損害，被告犯後坦承犯
    行，然迄未與告訴人成立和解賠償告訴人所受損害等一切情
    狀，分別量處有期徒刑6月、拘役40日，併均諭知易科罰金
    之折算標準。經核原審認事用法均無違誤，量刑及沒收之說
    明(詳後二、所述)亦屬妥適，應予維持。
二、沒收：
    按犯罪所得屬於犯罪行為人者，沒收之；於全部或一部不能
    沒收或不宜執行沒收時，追徵其價額，刑法第38條之1第1項
    前段、第3項分別定有明文。查被告因事實欄一所示詐欺犯
    行向告訴人詐得79萬元之款項，為其犯罪所得，且未據扣案
    ，爰依刑法第38條之1第1項前段、第3項規定諭知沒收，於
    全部或一部不能沒收或不宜執行沒收時，追徵其價額。
三、上訴無理由之說明：
　㈠檢察官上訴意旨略以：本件案發迄今已逾2年，被告未能與告
    訴人達成和解或取得告訴人之原諒，原審未考量被告之犯罪
    動機，犯後未彌補告訴人之損害，態度欠佳等情，量刑顯屬
    過輕等語。
　㈡被告上訴意旨略以：被告坦承犯罪，節省相當之訴訟勞費，態度尚佳，不具法敵對意識。參以本案犯罪情節係由被告獨力犯之，亦僅單一被害人，犯罪所得79萬元，獲利非鉅，顯與長期從事擾亂金融秩序之重大財產犯罪有別，對於國家、社會法益侵害程度自非重大。又被告一時失慮，對於其行為造成告訴人之損失，已多次向告訴代理人洽談和解事宜，最後無法達成共識。綜上，可認被告行為嚴重性不高、危險性非鉅，原審量刑過重，並請求諭知被告緩刑等語。
　㈢按刑之量定，屬法院得依職權自由裁量之事項，苟於量刑時
    ，已以行為人之責任為基礎，並斟酌刑法第57條各款所列事
    項，在法定刑度內予以裁量，且與罪刑相當等量刑原則無違
    ，即難謂違法。原審就被告犯罪情節及科刑部分之量刑基礎
    ，已於理由欄內具體說明，顯已斟酌刑法第57條各款所列情
    狀為整體評價，係合法行使其裁量權，於客觀上既未逾越法
    定刑度，亦無量刑失輕或失重之情況，難認有何違法或不當
    之處。檢察官、被告就此部分執詞提起上訴，均無理由，應
    予駁回。
　㈣被告前未曾因故意犯罪而受有期徒刑以上刑之宣告，固有本
    院被告前案紀錄表在卷可憑，然被告迄未與告訴人和解，並
    取得告訴人之原諒，本案自不宜宣告緩刑。被告執此提起上
    訴，為無理由，亦應駁回。　
據上論斷，應依刑事訴訟法第368條，判決如主文。
本案經檢察官褚仁傑提起公訴，檢察官謝志明到庭執行職務。
中　　華　　民　　國　　111 　年　　6 　　月　　29　　日
                  刑事第二十庭  審判長法　官  王復生
　　　　　　　　　　　　　　　　　　　法　官  張紹省
　　　　　　　　　　　　　　　　　　　法　官  蕭世昌
以上正本證明與原本無異。
不得上訴。
                                      書記官　吳建甫
中　　華　　民　　國　　111 　年　　6 　　月　　29　　日
附錄：本案論罪科刑法條全文
中華民國刑法第339條（普通詐欺罪）
意圖為自己或第三人不法之所有，以詐術使人將本人或第三人之
物交付者，處5年以下有期徒刑、拘役或科或併科50萬元以下罰
金。
以前項方法得財產上不法之利益或使第三人得之者，亦同。
前二項之未遂犯罰之。
中華民國刑法第305條
以加害生命、身體、自由、名譽、財產之事恐嚇他人，致生危害
於安全者，處2年以下有期徒刑、拘役或9千元以下罰金。